---
title: "projekt_ML_1"
author: "Szymon Jarmołowski"
format: 
  html:
    self-contained: true
    embedded-resources: true
    toc: true
    toc-depth: 4
    toc-location: right
    toc-title: "Spis treści"
    number-sections: true
    number-depth: 4
    code-fold: show
    code-summary: "Show the code"
    code-tools: true
    code-block-bg: true
    code-block-border-left: "black"
    code-line-numbers: false
    code-copy: true
    html-math-method: katex
    smooth-scroll: true
    anchor-sections: true
    link-external-icon: true
    link-external-newwindow: true
---


# Porównanie wpływu miesięcu dla prognozy O3 na podstawie danych airquality

## Ładowanie bibliotek 


```{r}
#| warning: false
library(tidyverse)   
library(skimr) 
library(GGally)       
library(broom)         
```



## Eksploracja  danych

```{r}
# Sprawdzenie struktury danych
airquality |> skim()

# Usunięcie braków danych
airquality <- airquality |> na.omit()

# Dane
head(airquality)
```

## Przygotowanie danych

```{r}
# Przygotowanie zestawu danych 
colnames(airquality) <- tolower(colnames(airquality)) 
air <- airquality |>
  as_tibble() |>
  na.omit() |>                   
  select(-day) |>                
  mutate(month = factor(month))   

str(air)
summary(air)
```

## Analiza eksploracyjna z GGally - macierz korelacji

```{r}
correlation_plot <- ggpairs(
  air, 
  title = "Macierz korelacji i rozkładów - dane jakości powietrza",
  mapping = aes(color = month, alpha = 0.6)
)

print(correlation_plot)
```

W przypadku ozonu różnice w rozkładach dla poszczególnych miesięcu nie są tak zróżnicowana jak dla temperatury.

```{r}
# Analiza rozkładów zmiennej ozone według miesięcy
ozone_by_month <- ggplot(air, aes(x = month, y = ozone, fill = month)) +
  geom_boxplot(alpha = 0.7) +
  geom_jitter(width = 0.2, alpha = 0.5) +
  labs(
    title = "Rozkład stężenia ozonu według miesięcy",
    x = "Miesiąc",
    y = "Stężenie ozonu"
  ) +
  theme_minimal() +
  theme(legend.position = "none")

print(ozone_by_month)

```
Dka mieięcy 7 oraz 8 widać widocznie wyższą srednią.

## Budowa modelu podstawowego (bez miesiąca)

```{r}
model_basic <- lm(ozone ~ solar.r + wind + temp, data = air)

# Podsumowanie modelu podstawowego
summary(model_basic)

# Współczynniki modelu 
tidy(model_basic) |> print()

# Statystyki  modelu
glance(model_basic) |> 
  select(r.squared, adj.r.squared, sigma, statistic, p.value) |>
  print()
```

## Budowa modelu z miesiącem

```{r}
model_with_month <- lm(ozone ~ solar.r + wind + temp + month, data = air)

# Podsumowanie modelu z miesiącem
summary(model_with_month)

tidy(model_with_month) |> print()

# Statystyki modelu
glance(model_with_month) |> 
  select(r.squared, adj.r.squared, sigma, statistic, p.value) |>
  print()
```
Według tego wariantu tylko miesiąc 9 okazał się być statystycznie istotny.
## Porównanie modeli - test wpływu miesiąca

```{r}

# Test ANOVA dla porównania modeli

# H0: miesiąc nie ma wpływu na prognozę
# H1: miesiąc ma istotny wpływ na prognozę
anova_test <- anova(model_basic, model_with_month)


p_value <- anova_test$`Pr(>F)`[2]

print(p_value)
# Porównanie obu modeli
comparison <- tibble(
  Model = c("Podstawowy", "Z miesiącem"),
  R_squared = c(summary(model_basic)$r.squared, summary(model_with_month)$r.squared),
  Adj_R_squared = c(summary(model_basic)$adj.r.squared, summary(model_with_month)$adj.r.squared),
  AIC = c(AIC(model_basic), AIC(model_with_month))
)

print(comparison)
```

Według testu ANOVA średnie w obu modelach są te same. Oznacza to, że różnice w wydajności modelu nie wpływają z rzeczywistego wpływu dodania informacji o miesiącu.